臺灣新北地方法院刑事判決
110年度訴字第20號
公  訴  人  臺灣新北地方檢察署檢察官
被      告  李俊鵬




選任辯護人  李哲賢律師
上列被告因違反槍砲彈藥刀械管制條例案件，經檢察官提起公訴
（109年度偵字第2979號），本院判決如下：
    主  文
李俊鵬未經許可，持有可發射子彈具有殺傷力之改造槍枝，處有
期徒刑參年伍月，併科罰金新臺幣陸萬元，罰金如易服勞役，以
新臺幣壹仟元折算壹日。扣案如附表編號一至五所示之物均沒收
。
    事  實
一、李俊鵬明知未經主管機關許可，不得持有槍砲彈藥刀械管制
    條例管制之違禁物，竟未經許可，基於持有可發射子彈具有
    殺傷力之改造槍枝、槍砲或彈藥主要組成零件及寄藏具有殺
    傷力子彈之犯意，接續於民國108年9月至12月間，使用網際
    網路向真實姓名年籍不詳綽號「刺客的家」之人購買如附表
    編號1至5所示之物，未經許可而持有之；復於109年1月15日
    上午9時至10時許之間某時，受真實姓名年籍不詳自稱「陳
    冠宏」之友人所託，代為保管「陳冠宏」所寄放如附表編號
    6所示之子彈3顆，未經許可而保管之。嗣於109年1月15日15
    時許，經警持本院核發之搜索票至李俊鵬位於新北市○○區○○
    ○街00巷00號11樓居所搜索，當場扣得如附表所示之物而查
    獲。
二、案經臺北市政府警察局內湖分局（下稱內湖分局）報告臺灣
    新北地方檢察署檢察官偵查起訴。
    理  由
一、認定本案犯罪事實之證據及理由：
　㈠上揭事實，業據被告李俊鵬於警詢、偵訊及本院審理時坦承
    不諱，並有本院109年聲搜字第85號搜索票、內湖分局搜索
    扣押筆錄暨扣押物品目錄表、扣案物照片、內政部警政署刑
    事警察局（下稱刑事警察局）109年3月13日刑鑑字第109000
    8065號鑑定書（含扣案物照片及槍彈鑑定方法說明）、109
    年7月23日刑鑑字第1090033962號鑑定書（含扣案物照片）
    、109年9月24日刑鑑字第1090084816號鑑定書、110年7月22
    日刑鑑字第1100052038號函、111年5月12日刑鑑字第111004
    9183號函暨所附槍枝殺傷力鑑定說明、內湖分局109年10月7
    日北市警內分刑字第1093027659號函、內政部109年11月25
    日內授警字第1090873583號函、內湖分局110年6月7日北市
    警內分刑字第1103014654號函暨所附臺北市政府警察局DNA
    鑑定書附卷，及如附表所示之物扣案可稽，被告自白核與事
    實相符，本件事證明確，其犯行已堪認定，應予依法論科。
  ㈡辯護人雖曾聲請傳喚鑑定人到庭作證，以確認如何判斷扣案3
    枝槍枝均擊發功能正常而具有殺傷力（見本院卷第182頁、
    第184頁、第243頁），惟鑑定機關即刑事警察局已以書面說
    明如附表編號1至3所示槍枝鑑定是否具有殺傷力之方式為：
    係先以「檢視法」檢視其外觀、材質、結構、標記字樣及槍
    枝之基本構成要件，研判均由仿手槍外型製造之槍枝，組裝
    已貫通金屬槍管而成之非制式手槍；復以「性能檢驗法」檢
    視槍枝扳機、擊（撞）針等機械運作與性能情形，並以填裝
    底火之測試用彈殼操作檢測，壓扣扳機可釋放擊（撞）針並
    擊發具底火之測試用彈殼，因擊發功能正常，可供擊發適用
    子彈使用，認具殺傷力，此有刑事警察局111年5月12日刑鑑
    字第1110049183號函暨所附槍枝殺傷力鑑定說明在卷可考（
    見本院卷第201-205頁）。是上開待證事實已臻明瞭，並無
    再行調查（傳喚鑑定人到庭作證）之必要，附此敘明。
二、論罪科刑：
　㈠非法持有槍枝部分比較新舊法：
    查被告行為後，槍砲彈藥刀械管制條例第4條、第7至9條等
    規定已於109年6月10日修正公布，同年月12日生效施行。此
    次修法鑒於現行查獲具殺傷力之違法槍枝，多屬非制式槍枝
    ，可遠距離致人死傷，且殺傷力不亞於制式槍枝，對人民生
    命、身體、自由及財產法益之危害，實與制式槍枝無異；另
    因非制式槍枝之取得成本遠低於購買制式槍枝，且製造技術
    門檻不高、網路取得改造資訊容易，導致非制式槍枝氾濫情
    形嚴重，若區分制式與否而分別適用第7條或第8條處罰，將
    使不法分子傾向使用非制式槍砲從事不法行為，以規避第7
    條較重之刑責，無異加深不法分子大量使用非制式槍砲之誘
    因，為有效遏止持非制式槍砲進行犯罪情形，非制式槍砲與
    制式槍砲罪責確有一致之必要。為此修正第4條第1項第1款
    所稱槍砲之定義，在特定類型槍砲前增列「制式或非制式」
    等語，使管制範圍明確及於所有具殺傷力之制式及非制式槍
    砲；且配合在第7條第1項、第8條第1項、第9條第1項及第3
    項亦均增列「制式或非制式」等語，以調整各條所規範特定
    類型槍砲之範圍（另將第8條第2項及第4項原條文「槍枝」
    ，修正為「槍砲」，以統一用語）。是依修正後之新法，持
    有「非制式手槍」不再依第8條第4項規定處罰（刑度為處3
    年以上10年以下有期徒刑，併科新臺幣〈下同〉7百萬元以下
    罰金），乃改依刑度較重之第7條第4項規定處罰（刑度為處
    5年以上有期徒刑，併科1千萬元以下罰金）。本件被告所持
    有可發射子彈具有殺傷力之改造槍枝3枝，均係由仿半自動
    手槍製造之槍枝換裝土造金屬槍管而成，為非制式手槍，比
    較新舊法適用結果，新法規定非有利於被告，依刑法第2條
    第1項前段規定，應適用行為時之舊法規定。
  ㈡罪名及罪數：
　　核被告所為，係犯修正前槍砲彈藥刀械管制條例第8條第4項
    未經許可持有可發射子彈具有殺傷力之改造槍枝罪（附表編
    號1至3）、槍砲彈藥刀械管制條例第13條第4項未經許可持
    有槍砲或彈藥之主要組成零件罪（附表編號4、5）及第12條
    第4項未經許可寄藏子彈罪（附表編號6）。被告以一持有行
    為，同時持有上開改造槍枝與槍砲、彈藥之主要組成零件，
    及寄藏上開子彈，觸犯構成要件不同之3罪，為想像競合犯
    ，應從一重之未經許可持有可發射子彈具有殺傷力之改造槍
    枝罪論處。
　㈢量刑：
　　爰以行為人之責任為基礎，審酌被告任意持有或寄藏前開改
    造槍枝、槍砲或彈藥之主要組成零件及子彈，對社會治安有
    潛在之危險性，惟念其犯後坦承犯行，態度良好，且未曾持
    該等槍彈或主要組成零件犯罪，尚未造成重大之危害，兼衡
    其智識程度、家庭生活經濟狀況、犯罪之動機、目的、手段
    、持有或寄藏行為持續之期間與違禁物數量等一切情狀，量
    處如主文所示之刑，且就併科罰金6萬元部分，諭知罰金易
    服勞役之折算標準，以資懲儆。
三、沒收：
  ㈠扣案如附表編號1至5所示之改造槍枝、槍管及火藥，分別係
    槍砲彈藥刀械管制條例第4條第1項第1款、第2款所列物品（
    依同條第2項規定，該條第1項第1款、第2款所稱之槍砲、彈
    藥，包括其主要組成零件），均為未經許可不得持有之違禁
    物，不問屬於犯罪行為人與否，均應依刑法第38條第1項規
    定宣告沒收。
  ㈡扣案如附表編號6所示具有殺傷力之子彈3顆，鑑定時均已試
    射，雖原具殺傷力，但試射後已不存在，其所留彈頭、彈殼
    ，並非違禁物，無庸併予宣告沒收。
  ㈢另警方於上開時、地查獲被告時，當場除起獲如附表所示之
    違禁物外，固一併扣得非制式子彈3顆（即附表編號6備註欄
    所示同時查獲扣案之其他子彈3顆）、彈頭17顆、彈殼100顆
    、彈匣4個、滑套2個、金屬槍身1枝、塑膠槍身1枝、複進簧
    拉桿2枝、撞針4枝、複進簧5枝（起訴書誤載為6枝）、撞針
    簧6枝、金屬槍管4枝、槍枝零件1包、瞄準器1個、電鑽1組
    、電鑽鑽頭4枝、游標卡尺1支、水平儀1個、C型夾2個、電
    動研磨筆鑽2支、挫刀2支、喜得釘88個、行動電話1支等物
    ；但上開非制式子彈經試射後，其中2顆雖可擊發，惟發射
    動能不足，1顆無法擊發，均認不具殺傷力，此有刑事警察
    局109年3月13日刑鑑字第1090008065號鑑定書（含扣案物照
    片及槍彈鑑定方法說明）、110年7月22日刑鑑字第11000520
    38號函在卷可佐，並非違禁物，其餘物品則均非屬公告之槍
    砲、彈藥主要組成零件，亦與被告本件違反槍砲彈藥刀械管
    制條例之犯行無關，均不予宣告沒收。　　
四、不另為無罪之諭知：
　　公訴意旨另略以：被告李俊鵬於109年1月15日15時許前某日
    ，在不詳地點，向真實姓名年籍不詳綽號「刺客的家」等人
    ，購買並取得非制式子彈2顆（即檢察官起訴時尚未試射之
    扣案3顆子彈中之2顆）而持有之，此部分亦涉犯槍砲彈藥刀
    械管制條例第12條第4項未經許可持有子彈罪嫌。惟查，該2
    顆子彈經本院囑託刑事警察局鑑定（試射）結果，1顆雖可
    擊發，惟發射動能不足，1顆無法擊發，均認不具殺傷力，
    此有刑事警察局110年7月22日刑鑑字第1100052038號函在卷
    可參（見本院卷第128頁），被告持有該2顆子彈即未構成槍
    砲彈藥刀械管制條例第12條第4項未經許可持有子彈罪，公
    訴人認被告此部分亦涉有未經許可持有子彈罪即有未合，此
    外，復查無其他證據證明被告確有公訴人所指此部分之犯行
    ，然公訴意旨認此部分與前揭經論罪科刑部分有想像競合犯
    之裁判上一罪關係，爰不另為無罪之諭知。
據上論斷，應依刑事訴訟法第299條第1項前段，修正前槍砲彈藥
刀械管制條例第8條第4項，槍砲彈藥刀械管制條例第13條第4項
、第12條第4項，刑法第11條前段、第2條第1項前段、第55條、
第42條第3項前段、第38條第1項，判決如主文。
本案經檢察官劉家瑜提起公訴，檢察官丁維志、王佑瑜到庭執行
職務。
中　　華　　民　　國　　111 　年　　9 　　月　　27　　日
                刑事第四庭    審判長法　官  楊筑婷

                                    法　官  陳佳妤

                                    法  官  吳智勝
以上證明與原本無異。
如不服本判決，應於判決送達後20日內敘明上訴理由，向本院提
出上訴狀（應附繕本），上訴於臺灣高等法院。其未敘述上訴理
由者，應於上訴期間屆滿後20日內向本院補提理由書「切勿逕送
上級法院」。
                                    書記官  陳映孜
中　　華　　民　　國　　111 　年　　9 　　月　　27　　日
附表   編號 扣案物 備註 1 改造手槍1枝（由仿COLT廠半自動手槍製造之槍枝，換裝土造金屬槍管而成），含彈匣1個 ⑴槍枝管制編號：0000000000號（起訴書誤載為0000000000號） ⑵經鑑定結果，擊發功能正常，可供擊發適用子彈使用，認具殺傷力 ⑶即起訴書附表一編號1所示槍枝 2 改造手槍1枝（由仿半自動手槍製造之槍枝，換裝土造金屬槍管而成），含彈匣1個 ⑴槍枝管制編號：0000000000號 ⑵經鑑定結果，擊發功能正常，可供擊發適用子彈使用，認具殺傷力 ⑶即起訴書附表一編號2所示槍枝 3 改造手槍1枝（由仿WALTHER廠PK380型半自動手槍製造之槍枝，換裝土造金屬槍管而成），含彈匣1個 ⑴槍枝管制編號：0000000000號 ⑵經鑑定結果，擊發功能正常，可供擊發適用子彈使用，認具殺傷力 ⑶即起訴書附表一編號3所示槍枝 4 已貫通之金屬槍管1個 ⑴屬公告之槍砲主要組成零件 ⑵即起訴書附表一編號5所示槍管 5 雙基發射火藥5包 ⑴屬公告之彈藥主要組成零件 ⑵即起訴書附表一編號6所示火藥 6 具有殺傷力之非制式子彈3顆 ⑴經鑑定（試射）結果，均可擊發，認具殺傷力（均已試射完畢） ⑵即起訴書附表一編號4所示子彈其中3顆，至同時查獲扣案之其他子彈3顆，經鑑定（試射）結果，均不具殺傷力 
附錄本案論罪科刑法條：
修正前槍砲彈藥刀械管制條例第8條第4項
未經許可，持有、寄藏或意圖販賣而陳列第1項所列槍枝者，處3
年以上10年以下有期徒刑，併科新臺幣7百萬元以下罰金。
槍砲彈藥刀械管制條例第12條第4項
未經許可，持有、寄藏或意圖販賣而陳列子彈者，處5年以下有
期徒刑，併科新臺幣3百萬元以下罰金。
槍砲彈藥刀械管制條例第13條第4項
未經許可，持有、寄藏或意圖販賣而陳列第1項所列零件者，處6
月以上5年以下有期徒刑，併科新臺幣3百萬元以下罰金。